【裁判字號】    96,重訴,38
【裁判日期】    980218
【裁判案由】    損害賠償
【裁判全文】
臺灣高雄地方法院民事判決              96年度重訴字第38號
原      告  飛得是企業有限公司
法定代理人  甲○○
訴訟代理人  朱瑞陽律師
            蔡朝安律師
上  一  人
複  代理人  鍾典晏律師
            周泰維律師
被      告  日日昌興業有限公司
法定代理人  乙○○
訴訟代理人  盧俊誠律師
複  代理人  陳妙泉律師
            方春意律師
上列當事人間請求損害賠償事件，於民國98年2 月4 日言詞辯論
終結，本院判決如下：
    主  文
原告之訴及其假執行之聲請均駁回。
訴訟費用由原告負擔。
    事實及理由
一、原告主張：原告係從事室內裝飾家用品貿易業，自民國95年
    4 月起陸續向被告訂購窗簾相關零配件（下稱系爭產品），
    成立承攬契約，共計67筆採購單，並由被告於大陸之東莞永
    發窗飾有限公司（下稱永發公司）製造生產，被告與永發公
    司二者間有從屬關係，且永發公司為被告之履行輔助人。而
    依民法第492 條規定，承攬人完成工作應使工作具備約定之
    品質，此乃承攬人之瑕疵擔保責任，屬無過失責任。本件原
    告於下單前與被告約定交付之產品必須符合一定之品質標準
    ，並以驗貨報告通過為付款條件，且該批訂單係基於訴外人
    Pottery Barn要求產品須具備一定品質，並要求產品必須經
    過其指定之檢驗公司WilliamE.Connor&Associates Ltd.（
    下稱Connor公司）檢驗，通過檢驗後始可安排出貨，被告因
    而製作「HFD 製作規範（PBM） 」及「HFD 製作規範（PBK
    ）」（以下合稱「系爭產品製作規範」），並要求原告代表
    於「系爭產品製作規範」上簽名，足見被告保證系爭產品品
    質需符合系爭產品製作規範內容。惟嗣後被告生產之產品經
    Connor公司檢驗後，因濕度（8~12度）、設計凹槽凸起及顏
    色深淺均不符系爭產品製作規範而未被准予出貨，僅其中16
    筆採購單通過驗貨，其餘51筆採購單均未通過，被告之產品
    不具約定之品質至明，況其餘勉強通過並出貨之部分，均經
    原告多次請求修補始勉予出貨，惟對照採購單之出貨日期及
    系爭產品通過驗貨日期，亦已嚴重延誤交貨期間。依民法第
    502 條第1 項規定：「因可歸責於承攬人之事由，致工作逾
    約定期限始完成，或未定期限而逾相當時期始完成者，定作
    人得請求減少報酬或請求賠償因遲延而生之損害。」，因被
    告逾期無法交貨，已構成給付遲延；又系爭產品之瑕疵係因
    可歸責於被告之事由，則同時具有不完全給付之債務不履行
    情事，被告應負擔損害賠償責任。故因被告生產之產品不符
    雙方約定之品質，有如上述之瑕疵，原告為能及時出貨予Po
    ttery Barn，經被告同意後轉單委請訴外人佳利公司代工，
    並因此產生增加之空運費用（已預扣約定之船運費用）合計
    港幣2,119,480. 09 元，折合約新臺幣（下同）8,958,420
    元（匯率1 ：0.236 59），此應屬可歸責於被告，是以原告
    自得向被告請求上開因空運所增加之費用等語。為此，爰依
    民法第502 條第1 項規定，提起本件訴訟，並聲明：（一）
    被告應給付原告8, 958,420元。（二）願供擔保，請准宣告
    假執行。
二、被告則以：被告與原告間無任何買賣契約關係，被告並非原
    告訂購系爭產品之契約當事人，原告係於95年4 月7 日向永
    發公司購買系爭產品，本件買賣關係應存在於原告與永發公
    司之間，被告並非契約當事人，亦與原告無任何契約關係存
    在，且被告與永發公司並非母、子公司，而被告法定代理人
    乙○○純係因投資關係，亦擔任永發公司之負責人，此乃係
    乙○○個人之投資行為，與被告無關，永發公司因設址大陸
    ，故乙○○有時會因地制宜，而請被告之員工代為協助、聯
    絡等，非謂被告與永發公司為母、子公司，亦非適用我國公
    司法第309 條之2 以下從屬公司與控制公司之法律規定。且
    原告早於94年8 月間即拜訪永發公司並攜走樣品及目錄，斯
    時被告均未介入。又由於原告屬台灣公司，永發公司屬大陸
    公司，涉及我國政府對「兩岸三地」政策關係及交易之管制
    ，原告無法直接付款予永發公司，因此，被告公司法定代理
    人乙○○即委由被告公司員工處理，且原告付款開立之付款
    信用狀受益人為「Well Jade Limited 」即香港華晶有限公
    司（下稱Well Jadee公司），其為永發公司所設立之境外公
    司，亦與被告無涉，係僅因被告與永發公司之負責人相同，
    故偶委請被告公司之員工代為處理在台灣客戶之聯絡及催款
    。又原告主張永發公司生產之系爭產品有瑕疵不符所約定之
    品質，惟原告僅憑委託檢驗機關之濕度檢驗數據，未通知永
    發公司定期補正即令永發公司就數據表示意見前，即率然要
    求永發公司將所有產品送至佳利公司，是本件應係原告突然
    違約，與永發公司並無關聯。再者，依原告提出之由佳利公
    司空運出口之日期分別為95年7 月12日至同年9 月3 日止，
    而依原告開立予永發公司之信用狀上所載裝船最後期限為95
    年9 月9 日，亦即永發公司就系爭產品之裝載至遲於95年9
    月9 日送至碼頭裝運即可，則原告公司就其於95年9 月3 日
    前委由佳利公司之空運，自無必要，且與原告和永發公司之
    交易無涉，自難據此向永發公司請求，且空運之貨品所列之
    訂單編號亦與永發公司之訂單編號不符，原告應負舉證之責
    等語，資為抗辯，並聲明：（一）原告之訴駁回；（二）如
    受不利判決，願供擔保，請准宣告免為假執行。
三、兩造不爭執之點：
（一）原告於95年4 月7 日起陸續以採購單訂購窗飾等配件，共
      67筆採購單。
（二）本件原告採購當時，港幣與新台幣之匯率為1 ：0.23659
      。
（三）「系爭產品製作規範」抬頭為「東莞永發窗飾有限公司」
      。
（四）被告公司員工余碧欗於民事答辯五狀附件21之「CATHERIN
       EYU 」（本院卷一第375 、377 頁）、附件22、24 、25
      、29、30上之「日日昌余、S 」簽名（本院卷一第379-38
      2、388、390、398、399頁）為真正。
四、兩造爭執之點：
（一）本件契約究為買賣或承攬關係？是否存在於原告、被告間
      ？
（二）被告或永發公司有無於「產前品質會議後」，就Pottery
      Barn要求之品質規格製作「HFD 製作規範（PBM）」及「H
      FD製作規範（PBK） 」，並要求原告於其上簽名？被告或
      永發公司所生產之產品是否因檢驗不符品質而有瑕疵?
（三）原告依民法第502 條第1 項規定（本院卷三第245 頁）請
      求被告給付因可歸責於被告所增加之空運費用8,958,420
      元，是否有理由?
五、本院判斷如下：
（一）本件契約是否存在於原告、被告間？
  １、原告主張向被告訂購系爭產品，兩造間成立承攬契約，並
      由被告於大陸之工廠永發公司製造生產系爭產品，惟永發
      公司生產之產品經檢驗後，濕度、設計凹槽凸起及顏色深
      淺均不符系爭產品製作規範，是被告之產品不具約定之品
      質，因認被告違反承攬人之義務，依承攬契約請求被告賠
      償債務不履行之損害一節，已為被告所否認，並以被告非
      本件契約之當事人，兩造間並無契約關係之存在，原告自
      不得本於承攬契約對其主張承攬人債務不履行之責任等語
      ，資為抗辯。故兩造是否為本件契約之當事人，亦即兩造
      間有無契約關係之存在，即為本件首應審究之事實。
  ２、經查：原告自承於95年4 月7 日起陸續以採購單訂購窗飾
      等配件，共67筆採購單，而依卷附原告公司採購單所示，
      每一份採購單上所載採購相對人均為永發公司，足見本件
      契約係原告與永發公司訂立無疑，堪認原告、永發公司應
      為本件契約之當事人無訛。
  ３、至原告稱交涉過程中，被告均使用自己名義之用紙，或使
      用被告公司抬頭，且係由被告公司代表人乙○○、員工余
      碧欗代表進行議約，足證被告係本件契約當事人云云，惟
      被告與永發公司負責人均適為乙○○，乙○○如使用被告
      公司之資源、員工等處理本件契約事宜，亦為事理之常，
      尚與常情無違。即永發公司是否委由他人代處理本件契約
      交涉相關事宜等，實均與何人為本件契約當事人無關，尚
      不得以此遽認被告為本件契約之當事人；且證人即被告公
      司員工余碧欗亦於本院到庭結證稱：伊製作本件契約相關
      傳真、文件等是因永發公司與原告聯繫的業務後來離職，
      伊公司的老闆乙○○也是永發公司的董事長，請伊幫忙代
      永發公司處理，如果原業務在，這些事本不是伊應該處理
      的。相關文件、傳真使用被告公司的信紙及傳真機，是因
      為伊在臺灣，所以用的當然是被告公司的信紙及傳真機。
      永發公司有傳真機，但因為永發公司原業務離職，董事長
      乙○○又常在國外，可能是原告傳真到永發公司都無人回
      復，後來董事長才請伊幫忙處理。要求原告公司開立一張
      信用狀，也是伊為了代永發公司處理，依董事長乙○○的
      指示辦理。附件25文件上所寫的「董事長、黃副總、JACK
      」也都是永發公司的人等語（詳本院卷一第415-420 頁）
      ，益徵被告所辯其公司員工係因負責人係乙○○，始代為
      幫忙處理永發公司關於本件契約相關事宜，尚非子虛，而
      被告公司員工既幫忙處理，則使用被告之用紙、物品等，
      亦均屬當然之理，從而，原告以此主張被告為本件契約之
      當事人，顯無理由。
  ４、況兩造均不爭執系爭產品製作規範抬頭為永發公司（參本
      院卷一第7-11頁）、原告聯繫本件契約傳真資料抬頭亦是
      給永發公司（參本院卷一第208 、295 、297 、313 -321
      頁、卷二第334 頁）、永發公司亦給予原告本件契約商品
      規格單（參本院卷一第303-309 頁）。綜上，依原告與永
      發公司之往來文件資料觀之，顯見本件契約當事人應為原
      告與永發公司，被告僅為永發公司之履行輔助人，代為處
      理本件契約事宜，非為契約之當事人，應甚明確。是以本
      件兩造間就系爭產品無契約關係，應可採信，原告主張被
      告為本件契約之當事人，應不足採。
（二）按「債權為對於特定人之權利，債權人只能向債務人請求
      給付，而不能向債務人以外之人請求給付。」最高法院18
      年上字第1953號判例著有明文。準此，被告既非為本件契
      約之當事人，則原告主張依承攬契約關係請求被告賠償債
      務不履行之損害，自無理由。從而，就本件其餘爭點已無
      審究之必要，併予敘明。
六、綜上所述，被告因非本件契約之當事人，則原告本於承攬契
    約關係依民法第502 條第1 項規定請求被告賠償損害8,958,
    420 元，為無理由，應予駁回。
七、原告之訴已經駁回，其假執行之聲請亦失所附麗，應併予駁
    回之。
八、本件事實已臻明確，兩造其餘之攻擊或防禦方法、爭點，及
    未經援用之證據，經本院斟酌後，認為與判決基礎之事實並
    無影響，均不足以影響本裁判之結果，自無庸一一詳予論駁
    之必要，併此敘明。
據上論結，原告之訴為無理由，依民事訴訟法第78條，判決如主
文。
中    華    民    國    98    年    2     月    18    日
                     民事鳳山分庭審判長法  官  楊富強
                                       法  官  何悅芳
                                       法  官  林意芳
上為正本係照原本作成。
如不服本判決，應於送達後20日內，向本院提出上訴狀並表明上
訴理由，如於本判決宣示後送達前提起上訴者，應於判決送達後
10日內補提上訴理由書（須附繕本）。
中    華    民    國    98    年    2     月    18    日
                                       書記官  陸艷娣


司法院資訊處製作；財團法人民間司法改革基金會備份。
